【裁判字號】    97,上易,1714
【裁判日期】    970826
【裁判案由】    詐欺
【裁判全文】
臺灣高等法院刑事判決                97年度上易字第1714號
    上  訴  人  臺灣桃園地方法院檢察署檢察官
    被      告  甲○○
                        樓
上列上訴人因被告詐欺案件，不服臺灣桃園地方法院97年度簡上
字第253號，中華民國97年5月30日第一審判決（起訴案號：臺灣
桃園地方法院檢察署96年度偵字第19601號），提起上訴，本院
判決如下：
    主  文
上訴駁回。
    理  由
一、本案經本院審理結果，認原審法院對被告甲○○被訴詐欺案
    件為無罪之諭知，核無不當，應予維持，並引用原審判決書
    記載之證據及理由（如附件）。
二、上訴意旨略以：被告於警詢時辯稱該帳戶之存摺、提款卡可
    能係路上遺失，嗣於偵查中改稱將存摺、提款卡與其他銀行
    帳戶之存摺、提款卡一同置於家中抽屜，僅本案之存摺、提
    款卡遺失；另被告之存摺、提款卡如確有遺失或遭他人竊取
    ，理應儘速辦理掛失；然經查該帳戶並無任何補領提款卡或
    辦理掛失紀錄。因被告於警詢及偵查均未提及其存摺、提款
    卡係遭其夫洪尚良盜賣，請將原判決撤銷，另判處被告適當
    之刑度等語。
三、訊據被告矢口否認幫助詐欺犯行，辯稱：我收入穩定，每月
    有新台幣4萬元，不需要賣帳戶；我先生承認賣我的帳戶，
    我先生經濟能力不好，我們很少見面、交談等語。
四、本院查：
（一）被告在中國信託商業銀行林口分行開立之存款帳戶，雖無
      任何補領提款卡或辦理掛失紀錄；然被告於96年6月23日
      上午9時許，經銀行承辦員告知其在中國信託商業銀行林
      口分行開立之存款帳戶，被列為警示帳戶，即於96年6月
      25日上午9時許，至桃園縣政府警察局龜山分局大林派出
      所報案，並製作筆錄（見偵卷第15－17頁）。
（二）被告發現其未常使用之中國信託商業銀行林口分行開立之
      存款帳戶，被列為警示帳戶，至派出所報案，對警員詢問
      你的存簿、金融卡何時、何處不見，答稱：不曉得何時不
      見，可能在路上不見，我也不清楚（見偵卷第16頁）；衡
      之社會常情，被告對不常使用之存摺及金融卡發現不見，
      以不確定之語氣，回答警方詢問，難認有何不合理之處。
（三）被告於96年9月13日經檢察官通知製作筆錄，供陳其中國
      信託商業銀行帳戶放在家裡，很久沒有使用，與其警詢筆
      錄，經核尚無明顯不合，
（四）被告所有永豐商業銀行桃園分行帳戶，自96年1月起至同
      年6月止，每月均有約新台幣4萬元薪資轉帳存入（見偵卷
      第56－61頁）。
（五）被告於警詢及偵查時尚不知其存摺、提款卡遭其夫洪尚良
      盜賣，故於警詢及檢察官時偵查均未提出抗辯，並無不合
      事理之處。綜上，被告前開所辯遭先生洪尚良盜賣帳戶，
      尚稱合理。本院審酌起訴書所列證據及卷內訴訟資料，仍
      無從獲得有罪之心證，檢察官上訴理由復未提出適合於證
      明犯罪事實之積極證據，猶以推測之詞指摘原判決不當，
      其上訴為無理由，應予駁回。
據上論斷，應依刑事訴訟法第368 條、第373條，判決如主文。
本案經檢察官羅建勛到庭執行職務。
中    華    民    國    97    年    8     月    26    日
            刑事第十三庭  審判長法  官  曾德水
                                法  官  談  虎
                                法  官  梁耀鑌
以上正本證明與原本無異。
不得上訴。
                                書記官  莊淑茹
中    華    民    國    97    年    8     月    27    日
附件：
臺灣桃園地方法院刑事判決          97年度上簡上字第253號
公訴人  台灣桃園地方法院檢察署檢察官
上訴人
即被告  甲○○
上列上訴人因詐欺案件，不服本院中華民國97年3 月5 日97年度
桃簡字第415 號刑事簡易判決（聲請簡易判決處刑案號：96年度
偵字第19601 號），提起上訴，本院管轄之第二審合議庭判決如
下：
    主  文
原判決撤銷。
甲○○無罪。
    理  由
一、聲請簡易判決處刑意旨略以：被告甲○○雖預見提供自己帳
    戶給他人使用，可能供詐欺集團掩飾或隱匿其等重大犯罪所
    得之財物，竟仍不違背其本意，基於幫助他人犯詐欺罪之犯
    意，於某不詳時、地，將其向中國信託商業銀行林口分行開
    立之帳號000000000000000 號帳戶（下稱本件中國信託帳戶
    ）之存摺、ATM 金融卡暨密碼（下稱本件中國信託存簿暨提
    款卡）交付給某真實姓名年籍不詳之詐欺集團成員供詐欺犯
    罪之用。嗣於民國96年6 月20日上午10時許，該詐欺集團成
    員撥打電話予乙○○佯稱其行動電話帳單未繳，且該電話號
    碼涉及刑案，要求乙○○匯款新臺幣（下同）10萬元至甲○
    ○上開帳戶，以免帳戶遭凍結，乙○○不疑有他，遂於同日
    匯款至前開帳戶，旋遭詐欺集團成員提領一空，嗣乙○○發
    覺受騙，始報警究辦，因認被告甲○○涉犯刑法第30條第1
    項前段、第339 條第1 項之幫助詐欺取財罪嫌。
二、按犯罪事實應依證據認定之，無證據不得認定犯罪事實；又
    不能證明被告犯罪者，應諭知無罪之判決，刑事訴訟法第15
    4 條第2 項、第301 條第1 項分別定有明文。次按刑事訴訟
    法上所謂認定犯罪事實之證據，係指足以認定被告確有犯罪
    行為之積極證據而言，該項證據自須適合於被告犯罪事實之
    認定，始得採為斷罪資料。且認定不利於被告之事實須依積
    極證據，苟積極證據不足為不利於被告事實之認定時，即應
    為有利於被告之認定，更不必有何有利之證據。如未能發現
    相當證據，或證據不足以證明，自不能以推測或擬制之方法
    ，以為裁判之基礎。又刑事訴訟上證明之資料，無論其為直
    接或間接證據，均須達於通常一般之人均不致有所懷疑，而
    得確信其為真實之程度，始得據為有罪之認定，若其關於被
    告是否犯罪之證明未能達此程度，而有合理性懷疑之存在，
    致使無從形成有罪之確信，即不得遽為不利被告之認定（最
    高法院29年上字第3105號、30年上字第816 號、40年台上字
    第86號、76年台上字第4986號判例要旨參照）。
三、訊據被告甲○○矢口否認涉犯有幫助詐欺取財罪嫌，除於警
    詢及偵查中均辯稱本件中國信託存簿暨提款卡係置於家中，
    係前工作時所申請，已久未使用，其係於96年6 月22日因未
    能以永豐商業銀行金融卡為提款，經該行桃園分行行員查詢
    ，始知其本件中國信託帳戶已經列為警示帳戶，其不知本件
    中國信託存簿暨提款卡究係如何遺失等語，復於本件審理中
    辯稱其於97年3 月12日收受原審簡易判決之後，其配偶洪尚
    良方告知其本件中國信託存簿暨提款卡係由伊於96年6 月初
    售予他人使用等語，爰聲明請求撤銷原審簡易判決並改判無
    罪等語。經查：
    (一)原審依檢察官偵查所得之事證資料（被害人乙○○之指訴
      、被告甲○○之陳述及名下帳戶開戶暨金融卡掛失資料）
      ，依交易常情認定被告甲○○於警詢及偵查中辯稱之本件
      中國信託存簿暨提款卡係置於家中不知如何遺失等語顯難
      採信，而認定被告甲○○係犯刑法第30條第1 項前段、第
      339 條第1 項之幫助詐欺取財罪，並無違誤。
    (二)惟以本件係被害人乙○○於96年6 月20日遭詐騙匯款入被
      告甲○○之本件中國信託帳戶後，乙○○因發覺受騙而於
      同日向臺北縣政府警察局土城分局清水派出所報案，被告
      甲○○之本件中國信託帳戶遭列為警示帳戶，嗣於同年月
      22日，被告甲○○因其持有之永豐商業銀行之提款卡無法
      提款，經其詢問該行桃園分行行員後，始發覺其本件中國
      信託帳戶經列為警示帳戶，被告即於同年月25日至桃園縣
      政府警察局龜山分局大林派出所報案其本件中國信託存簿
      暨提款卡遺失，經桃園縣政府警察局龜山分局偵查員於同
      年8 月2 日詢問被告後，由該局於同年月10日以被告為犯
      罪嫌疑人報告臺灣桃園地方法院檢察署檢察官偵辦，經檢
      察官於同年9 月13日訊問被告並向各行庫查證被告開戶相
      關資料後，於97年2 月19日以該署96年度偵字第19601 號
      聲請簡易判決處刑書向本院聲請依簡易程序為處刑，而由
      本院於同年2 月26日以97年度桃簡字第415 號受理，並於
      同年3 月5 日，由原審依偵查所得事證，逕以簡易判決判
      處被告犯幫助詐欺罪等情，業據本院查閱上開卷宗無誤。
    (三)而證人即被告甲○○之配偶洪尚良係於96年6 月初，將自
      己臺灣中小企業銀行東桃園分行帳戶存摺暨金融卡、被告
      甲○○之本件中國信託存簿暨提款卡，以每本3,000 元之
      價額售予綽號「阿明」之成年男子後，於同年月22日，除
      有乙○○因受詐騙而將款項匯入本件中國信託帳戶外，另
      有被害人黃江海於同日因受詐騙而將款項匯入洪尚良上開
      臺灣中小企業銀行東桃園分行帳戶內，而由黃江海於同日
      向臺北縣政府警察局樹林分局樹林派出所報案，並由桃園
      縣政府警察局龜山分局偵查員於同年8 月29日詢問洪尚良
      ，由該局於同年9 月13日以被告為犯罪嫌疑人報告臺灣桃
      園地方法院檢察署檢察官偵辦，洪尚良於同年10月23日、
      11月13日偵訊中均辯稱係置於機車車箱內遭竊，嗣於97年
      4 月13日偵訊始坦承上情，並於偵訊中就其自白原因陳稱
      以「（問）為何今天才自白？（答）我老婆對這件事情很
      生氣，她已經被簡易法庭判三月，我請她上訴，而我今天
      自己承認這件事是我做的，我老婆對我賣她中國信託帳戶
      之事完全不知情，我希望這件事情只罰我，不要涉及我老
      婆。」等語，由檢察官於97年3 月19日以該署96年度偵字
      第23020 號聲請簡易判決處刑書向本院聲請依簡易程序為
      處刑，而由本院於同年3 月28日以97年度桃簡字第791 號
      受理，於同年3 月31日，依偵查所得上開事證，逕以簡易
      判決判處洪尚良犯幫助詐欺罪等情，業據本院查閱上開卷
      宗無誤。
    (四)是依上開(二)、(三)所示之事證，堪認證人洪尚良到庭結證證
      稱被告洪惠欣之本件中國信託存簿暨提款卡係由伊所出售
      等語，應屬實在，被告甲○○之辯解應屬可採，被告既未
      有出售本件中國信託存簿暨提款卡之行為，自難認其涉犯
      有幫助詐欺之犯行。
四、綜上所述，聲請簡易判決處刑書意旨雖認被告涉犯刑法刑法
    第30條第1 項前段、第339 條第1 項之幫助詐欺取財罪嫌，
    惟依本件卷證資料，不能形成對被告有罪認定之確切心證，
    揆諸前揭法律及判例意旨，本件應為被告無罪之諭知。原審
    依偵查所得事證，認定被告犯行明確，對被告為實體有罪之
    判決，固非無見，惟本件經本院調查被告聲請證據之結果，
    既無法達被告有罪之確信，被告以其未犯罪為由提起上訴，
    指摘原判決不當，為有理由，自應由本院撤銷原判決，又本
    件既有刑事訴訟法第451 條之1 第4 項第3 款不得為簡易判
    決情形，依同法第452 條規定，本院於撤銷原審判決後，並
    自為第一審判決而為被告無罪之諭知。
據上論斷，應依刑事訴訟法第452 條、第455 條之1 第1 項、第
3 項、第369 條第1 項前段、第364 條、第301 條第1 項，判決
如主文。
本案經檢察官何治蕙到庭執行職務。
中    華    民    國    97    年    5     月    30    日
                  刑事第十庭審判長法  官  江德民
                                  法  官  林家賢
                                  法  官  陳世旻
以上正本證明與原本無異
如不服本判決書應於送達後10日內向本院提出上訴狀
                                  書記官  劉玉梅


司法院資訊處製作；財團法人民間司法改革基金會備份。
